【裁判字號】    98,訴,1360
【裁判日期】    990407
【裁判案由】    殺人未遂
【裁判全文】
臺灣屏東地方法院刑事判決              98年度訴字第1360號
公  訴  人  臺灣屏東地方法院檢察署檢察官
被      告  丙○○
選任辯護人  蔡錫欽律師
            李建宏律師
上列被告因殺人未遂案件，經檢察官提起公訴（98年度偵字第67
22號）及當庭以言詞追加起訴，本院判決如下：
    主  文
丙○○犯重傷害罪，未遂，累犯，處有期徒刑參年捌月。又犯恐
嚇危害安全罪，累犯，處有期徒刑陸月。應執行有期徒刑肆年。
    事  實
一、丙○○於民國93年間，因違反槍砲彈藥刀械管制條例案件，
    經本院以93年度訴字221 號判處有期徒刑1 年2 月確定，嗣
    於95年10月16日執行完畢。惟丙○○前於92年期間，曾向甲○○所經營位於屏東縣屏東市○○路289 號之1 「龍冠租車
    行」租賃自小客車，並將其自小客車駕照提供予甲○○，以
    作為日後清償租賃費用之擔保，然丙○○出監後，發覺其有
    在監執行期間之交通罰單並未繳納，因認甲○○未經其許可
    ，擅自持其駕照至監理機關辦理吊扣，故而懷恨在心，於98
    年8 月20日晚間7 時17分許，攜帶西瓜刀1 把（未扣案）前
    往龍冠租車行，竟(一)明知將利刃朝他人手臂用力揮砍，將造
    成手臂斷裂成功能嚴重減損之結果，仍基於重傷害之犯意，
    持外包塑膠袋之西瓜刀1 把走入龍冠租車行，旋即朝甲○○
    舉起抵擋之左手揮砍2 刀，因而致甲○○受有左前臂撕裂傷
    合併4 條伸指肌腱斷裂之傷害。嗣經送醫救治後痊癒，未生
    重傷害之結果。(二)於砍傷甲○○後，甲○○之妻乙○○在旁
    見狀大喊並走向外面求救，丙○○見狀另行基於恐嚇危害安
    全之犯意，持刀追向乙○○，以加害生命、身體之事使乙○○生心畏懼，致生危害於安全，嗣隔壁鄰居駕車見狀後，持
    續按喇叭示警，丙○○始逃逸離去，經報警後，由警方循線
    查獲，始悉上情。
二、案經甲○○訴由屏東縣政府警察局屏東分局報請臺灣屏東地
    方法院檢察署檢察官偵查起訴。
    理  由
一、證據能力方面：
  (一)按刑事訴訟法第159 條之1 第2 項規定：「被告以外之人於
    偵查中向檢察官所為之陳述，除顯有不可信之情況者外，得
    為證據」，然刑事訴訟法，為保障被告之反對詰問權，已採
    納英美之傳聞法則，而被告以外之人於偵查中向檢察官所為
    之陳述，其本質屬傳聞證據，依傳聞法則，原無證據能力，
    係因立法者以刑事訴訟法規定檢察官代表國家偵查犯罪、實
    施公訴，依法有訊問被告、證人、鑑定人之權，且實務運作
    時，偵查中檢察官向被告以外之人所取得之陳述，原則上均
    能遵守法律規定，不致違法取供，其可信性極高，為兼顧理
    論與實務為由，而例外設定其具備非顯不可信之要件時，得
    為證據（最高法院95年度臺上字第3220號判決參照）。查證
    人即被害人甲○○、乙○○於偵查中向檢察官所為之證述，
    已依法於檢察官訊問前具結，可擔保其係據實陳述，此有上
    開證人之結文附卷可考，而被告對於上開證人之證言，亦未
    曾釋明此等向檢察官所為之陳述，有非出於真意或有何違法
    取供之情形，本院復查無檢察官有以不正方法取證，或有任
    何其他顯有不可信之情事，揆諸上開說明，本案證人於偵查
    中之證述有證據能力。
  (二)按被告以外之人於審判外之言詞或書面陳述，除法律有規定
    者外，不得作為證據；但被告以外之人於審判外之陳述，經
    當事人於審判程式同意作為證據，法院審酌該言詞陳述或書
    面陳述作成時之情況，認為適當者，亦得為證據，刑事訴訟
    法第159 條第1 項、第159 條之5 第1 項分別定有明文。而
    本判決下列所引用甲○○於警詢時之證述、法務部行政執行
    署屏東行政執行處通知影本1 紙（移送案號00000000000 號
    ）、違規查詢報表1 紙、臺灣東成技能訓練所出所證明書影
    本1 紙、財團法人屏東基督教醫院98年12月22日(98)屏基醫
    外字第9812054 號函及其附件病歷、公路監理電子閘門查詢
    資料3 紙（車號9M-7388 號、車號5961-PB 號、證號Ｚ00000
    0000號）、交通部公路總局高雄區監理所屏東監理站99年2
    月3 日高監屏字第0990003676號函及其附件等，雖屬傳聞證
    據，惟被告及其辯護人、檢察官均對該等證據之證據能力均
    不爭執，本院審酌上開證據資料製作時之情況，尚無違法不
    當或證明力明顯過低之瑕疵，故認為以之作為證據應屬適當
    ，依首揭規定，均有證據能力。
二、重傷害未遂部分：
    訊據被告固坦認有持刀砍傷被害人甲○○，惟否認有何殺人
    或重傷害之犯意，辯稱：伊因氣憤甲○○冒用而致其駕照遭
    到吊扣一事，而前往甲○○經營之龍冠租車行理論，並持刀
    砍傷甲○○，然並無殺人或致其受重傷之犯意等語，惟查：
  (一)被告確於上開時、地持長刃砍傷被害人甲○○，使其受有左
    前臂撕裂傷合併4 條伸指肌腱斷裂之傷害（尚非屬刑法第10
    條第4 項所稱之重傷害）等情，業經被告供述明確，核與被
    害人甲○○於警、偵訊及本院證述之情節大致相符，復有證
    人乙○○於偵訊及本院之證述、現場監視器錄影光碟及翻拍
    照片8 張（該光碟頁經本院於99年3 月24日當庭勘驗，內容
    詳見本院卷第128 頁至第131 頁）、財團法人屏東基督教醫
    院98年12月22日(98)屏基醫外字第9812054 號函及其附件病
    歷、被害人傷勢照片1 張（本院卷第132 頁參照）等在卷可
    憑，足堪採信。
  (二)被告與被害人甲○○間，因被害人甲○○向監理機關偽造並
    行使被告名義之切結書致被告遭裁罰一節，除經被告辯明在
    卷外，亦與被害人甲○○於本院之證述一致（本院卷第120
    頁參照），並有法務部行政執行署屏東行政執行處通知影本
    1 紙（移送案號00000000000 號）、違規查詢報表1 紙、臺
    灣東成技能訓練所出所證明書影本1紙 、公路監理電子閘門
    查詢資料3 紙（車號9M-7388 號、車號5961-PB 號、證號Ｚ0
    00000000號）、交通部公路總局高雄區監理所屏東監理站99
    年2 月3 日高監屏字第0990003676號函及其附件等在卷可佐
    ，亦足認定上情無訛。
  (三)查殺人未遂之成立，以有殺害他人生命之故意，著手於殺人
    之實行而未發生死亡之結果為要件；倘無使人喪失生命之故
    意，僅在使其身體、健康受到傷害，則為傷害罪。又按殺人
    、重傷害與傷害之區別，應以行為時有無殺人、重傷害或傷
    害之故意為斷，被害人所受傷勢為何、是否為致命部位等，
    雖不能為認定行為人有無殺意之絕對標準，但加害人之下手
    情形如何，於審究犯意方面，仍不失為重要參考資料。另法
    院就行為人有無殺人、重傷害或傷害之故意，應就案內一切
    證據，詳查審認，視其犯罪之動機、所使用之兇器、下手情
    形、殺傷之次數、所殺傷部位、傷勢程度、犯後態度等綜合
    判斷，俾為認定（最高法院94年度臺上字第412 號判決、85
    年度臺上字第5611號判決意旨參照）。經查：
  1.被告丙○○僅於92年間向被害人甲○○所營之龍冠租車行租
    賃自小客車，彼此間除被告駕照遭甲○○冒用後，被告因而
    遭行政執行機關通知繳交之金額亦僅只於新臺幣2205元（詳
    見法務部行政執行署屏東行政執行處通知書影本，本院卷第
    35頁參照）之外，並無重大仇恨嫌隙乙節，業經被告供述在
    卷，且與甲○○之證述相符，是殊難想像被告會僅因上開細
    故，即萌生致甲○○於死之犯意。則被告是否有殺害甲○○
    之動機，顯有可疑。
  2.被告持刀揮砍被害人甲○○，遭甲○○以左手前臂抵擋，致
    其左手前臂受有撕裂傷後，雖多次作勢揮砍甲○○，但均未
    真的砍及甲○○，故甲○○並未因而有其他任何傷勢，此有
    財團法人屏東基督教醫院98年12月22日上開函附甲○○急診
    病歷1 份，及上開現場錄影光碟可稽，可知被告並未再持刀
    繼續攻擊被害人，可見其攻擊目標應僅只於甲○○之手臂；
    再觀諸甲○○所受傷勢即左手前臂撕裂傷等傷害，均非致命
    部位，衡諸常情，倘被告確有殺人犯意，應係以刀子直接砍
    殺被害人之致命部位，較易達到殺人之結果，惟被告並未如
    此，否則甲○○身上當無可能僅有前開左手前臂之撕裂傷，
    足徵被告所辯無殺人之故意，非無可採。
  3.另據證人甲○○與乙○○於偵查及本院審理時之證述，被告
    以刀械砍傷甲○○2 刀之後，在無其他外力介入之情形下，
    即僅因乙○○之呼救而離開現場，足見被告在傷害甲○○至
    前開受傷程度之後，並無其他繼續追殺甲○○之舉動甚明，
    倘被告在主觀上有殺人之故意，則其應係朝甲○○繼續攻擊
    ，且不致於僅攻擊2 下即告停止，堪認被告當時應無殺人之
    故意。
  4.致被告雖辯稱易無重傷害被害人甲○○之意，然按毀敗或嚴
    重減損一肢以上之機能，屬重傷害，刑法第10條第4 項第4
    款定有明文。被告持刀猛力揮砍甲○○之左手前臂之情，業
    經本院勘驗現場監視器錄影光碟確認無誤，且致甲○○受有
    左前臂撕裂傷合併4 條伸指肌腱斷裂之傷害，並有2 處刀傷
    ，可見被告用力之猛，並係接續朝向甲○○之手臂揮砍。雖
    被告加害時係以塑膠套包覆刀械為之，惟衡諸被告係思慮成
    熟之成年人，自係對持刀猛力揮砍被害人手臂將導致被害人
    手臂神經斷裂，而嚴重減損其機能一情有所認識，復以其下
    手之猛力程度，渠於加害甲○○時顯有使其受到毀敗左手或
    使其左手受有不可回復之重傷害犯意，而非僅係普通傷害之
    犯意，至為灼然。
  5.綜上所述，被告行兇前與被害人甲○○並無深仇大恨、被告
    係刻意朝甲○○之手臂揮砍，並非其他人身致命要害，及甲○○所受傷勢位於左手前臂等情衡之，難以認定被告意欲置
    甲○○於死，公訴意旨認被告有殺人之犯意，尚難遽採；惟
    被告既有意2 度朝甲○○之左手臂猛力揮砍，顯對其以該力
    道揮砍之結果將有可能致甲○○左手臂神經斷裂而嚴重減損
    其機能之情有所認識，被告雖辯稱僅係基於傷害之意圖而砍
    傷甲○○等語，亦無從採信；此外復無證據證明甲○○之左
    手傷勢達嚴重減損其機能以上之程度，自應認其重傷犯行未
    遂。
  (五)綜上所述，本件重傷害未遂部分事證已臻明確，被告犯行堪
    予認定，應依法論科。
三、恐嚇危害安全部分：
    訊據被告就對被害人乙○○所犯恐嚇危害安全之犯罪事實均
    坦承不諱，核與證人甲○○、乙○○於偵訊及本院訊問之證
    述均大致相符，復有卷附事發經過現場監視器錄影畫面光碟
    及本院勘驗上開光碟之堪驗紀錄（本院卷第120 頁至第121
    頁）可佐，足認被告上開任意性自白均與事實相符，堪採信
    為證據。是就被告涉犯恐嚇危害安全部分事證明確，被告犯
    行堪以認定，應依法論科。
四、論罪科刑部分：
  (一)核被告就事實欄一(一)部分，係犯刑法第278 條第3 項、第1
    項之重傷害未遂罪，就事實欄一(二)部分，係犯刑法第305 條
    之恐嚇危害安全罪。公訴意旨認上開事實一(一)部分被告丙○○係犯刑法第271 條第3 項、第1 項之殺人未遂罪，尚有未
    合，業如前述，惟因基本社會事實同一，爰依法變更起訴法
    條。
  (二)被告所犯上開2 罪間，犯意各別，行為互殊，應予分論併罰
    。
  (三)被告曾受如事實欄所載犯罪科刑及有期徒刑執行完畢之紀錄
    ，有臺灣屏東地方法院檢察署刑案資料查註紀錄表與臺灣高
    等法院被告前案紀錄表各1 份在卷可稽，5 年以內故意再犯
    本件有期徒刑以上之2 罪，均為累犯，應依刑法第47條第1
    項規定加重其刑。
  (四)就事實欄一(一)部分，被告已著手於重傷害行為構成要件之實
    行，而未致被害人甲○○重傷害之結果，其行為尚屬未遂，
    所生實害輕於既遂犯，本院依刑法第25條第2 項規定，減輕
    其刑，並依法先加後減之。
  (五)爰審酌被告前已有多次犯罪科刑及執行紀錄，素行不佳，本
    次重傷害未遂部分犯行係因被害人甲○○行使偽造私文書致
    生其損害在先，卻不思以正當方式維護其權益，乃至擅行以
    暴力方式闖入被害人店面，並持刀揮砍造成被害人甲○○之
    傷害，此部分犯罪動機尚與一般為財、為情而傷人者有別，
    然於傷害被害人甲○○之後，更復以持刀恐嚇之方式，追趕
    欲逃離現場且與被告應無怨隙之被害人配偶乙○○，則見其
    行為之暴戾，惟犯後坦認有傷害甲○○、恐嚇乙○○之犯行
    ，態度尚可，兼衡其犯後尚未與被害人方面達成和解、智識
    程度等一切情狀，分別量處如主文所示之刑及定其應執行刑
    ，以示懲儆。
  (六)至於被告用以砍傷甲○○、恐嚇乙○○之刀械，既未扣案，
    亦無證據證明係違禁物，且據被告供述已於案發後不慎掉落
    而不明去向（警卷第4 頁參照），為免執行困難，爰不宣告
    沒收，附此敘明。
據上論斷，應依刑事訴訟法第299 條第1 項前段、第300 條，刑
法第278 條第3 項、第1 項、第305 條、第47條第1 項、第25條
第2項 、第51條第5 款，判決如主文。
本案經檢察官曾士哲到庭執行職務
中    華    民    國    99    年    4     月    7     日
                  刑事第四庭    審判長法  官  莊鎮遠
                                      法  官  蔡玉雪
                                      法  官  李謀榮
以上正本證明與原本無異。
如不服本判決應於收受判決後10日內向本院提出上訴書狀，並
應敘述具體理由；其未敘述上訴理由者，應於上訴期間屆滿後
20日內向本院補提理由書（均須按他造當事人之人數附繕本）
「切勿逕送上級法院」。
中    華    民    國    99    年    4     月    7     日
                                書記官  蔡進吉
附錄本案論罪科刑法條全文
中華民國刑法第278條
使人受重傷者，處5 年以上12年以下有期徒刑。
犯前項之罪因而致人於死者，處無期徒刑或7 年以上有期徒刑。
第1項之未遂犯罰之。
中華民國刑法第305條
以加害生命、身體、自由、名譽、財產之事，恐嚇他人致生危害
於安全者，處2 年以下有期徒刑、拘役或3 百元以下罰金。

司法院資訊處製作；財團法人民間司法改革基金會備份。
